臺灣高等法院臺南分院刑事判決
上　訴　人
即　被　告　甲○○
上列上訴人因過失傷害案件，不服臺灣雲林地方法院94年度交易
字第55號中華民國94年6月20日第一審判決（起訴案號：臺灣雲
林地方法院檢察署93年度偵字第4858號），提起上訴，本院判決
如下：
    主  文
原判決撤銷。
甲○○因過失傷害人，處有期徒刑肆月，如易科罰金，以佰元
折算壹日。
    事  實
一、甲○○於民國（下同）九十三年七月十一日上午十時許，於
    雲林縣二崙鄉○○村○○路二八之四九號住處，與王寬平飲
    酒，甲○○喝玻璃瓶啤酒二瓶，因飲用酒精過量，已達不能
    安全駕駛動力交通工具之程度，明知酒醉不得駕車，竟仍駕
    駛車牌號碼Ｎ４－４２０６號自用小客車（經警測得吐氣含
    酒精濃度每公升達０．９１毫克，公共危險部分，已被判處
    有期徒刑三月確定），沿雲林縣二崙鄉○○路，由東往西方
    向行駛，嗣於同日下午三時二十五分左右，行經仁和路與民
    族路交岔路口時，適廖能田駕駛車號Ｊ６－０７５０號自小
    客車搭載乙○○，沿民族路由南往北方向行駛，行經該交岔
    路口，除應注意左右來車外，並應注意採取煞車等避車禍
    發生之安全措施，而依當時天候晴、日間自然光線、路面乾
    燥、無缺陷、無障礙物、視距良好等情形，並無不能注意之
    情事，竟疏未注意，於進入該交岔路口前二十公尺，雖已發
    現廖能田駕駛車號Ｊ６－０７５０號自小客車，以時速約五
    十公里，由其左方駛來，欲穿越該交岔路口，甲○○竟因酒
    醉駕車，反應遲緩，以致於判斷錯誤，以為可以快速先行通
    過之方式避免車禍之發生，因而疏未採取緊急煞車等之避
    措施，而以時速約五十公里之速度欲通過該交岔路口時，致
    廖能田所駕小客車右前車頭（乘客座前方）撞擊甲○○駕駛
    的車輛左側駕駛座旁車門，致車內乙○○受有左遠端橈骨骨
    折、左第一掌骨關節脫臼等傷害。
二、案經甲○○於犯罪未發覺前主動向現場處理之警員自首後，
    由乙○○訴由雲林縣警察局西螺分局移送台灣雲林地方法院
    檢察署檢察官偵查起訴，甲○○並接受裁判。
    理  由
一、訊據上訴人即被告甲○○對其於上開時、地駕駛車牌號碼Ｎ
    ４－４２０６號自小客車，與廖能田駕駛之車號Ｊ６－０７
    ５０號自小客車發生擦撞，因而致廖能田搭載之乙○○受有
    左遠端橈骨骨折、左第一掌骨關節脫臼等傷害之事實，均供
    承無訛。然於原審及本院否認有何過失犯行，辯稱：「是對
    方廖能田闖紅燈肇事」云云。
二、但查，被告於偵查中承認酒醉駕車，發現證人廖能田車輛時
    ，未採取避措施以防止車禍之發生，其與廖能田雙方均有
    過失等情，且事發後被告經員警檢測其酒精濃度，酒精測定
    被告於車禍發生後，測得吐氣含酒精濃度每公升達０．９１
    毫克乙節，亦有雲林縣警察局道路交通事故當事人酒精測定
    紀錄表可憑（見警卷第十六頁），並有道路交通事故現場圖
    、道路交通事故調查報告表、照片四張可據（見警卷第十一
    至十四、十八至十九頁）足證被告確係酒醉駕車之事實，至
    堪認定。是依本件車禍發生後現場雙方車輛行向、車輛撞擊
    後停留位置、撞擊位置、受損情形、現場散落物，被告係酒
    醉駕車等情形，並觀諸事故發生時，天氣晴，為日間自然光
    線，柏油路面、路面乾燥、視距良好，有行車管制號誌、號
    誌正常等情，暨被告自承：「約五十公尺時，看到紅綠登，
    約二十公尺時，看到綠燈，故才踩油門起步，當時我有注意
    看綠燈，以為對方會停車。」、「（問：多遠看到對方？）
    差不多二十公尺左右。」、「我離十字路口二十公尺看到對
    方。」（見原審卷第三三頁反面）等語以觀，足見本件車禍
    之肇事原因乃因被告酒醉駕車，於行經十字路口時，並未減
    速慢行，反而自信對方會停車，因而造成本次車禍之事實，
    應堪認定，是被告雖非故意，但按其情節應注意，能注意而
    不注意，其有過失責任甚明。另告訴人乙○○既因本次車禍
    受有左遠端橈骨骨折、左第一掌骨關節脫臼等傷害，且其傷
    害與被告之行為間復有相當因果關係，則被告過失傷害犯行
    自已甚明。
三、至被告所辯本件車禍係因證人廖能田闖紅燈所致，並請求傳
    訊證人王寬平證明之，惟查，證人王寬平於原審結證稱：「
    車禍發生當天下午約二時，與被告一起喝酒，我喝了二、三
    杯啤酒，喝到一點多，不知道被告喝了多少。車禍發生時，
    坐在駕駛座旁，被告車速約五十公里，我們綠燈啟動，對方
    紅燈過來就撞上，已經到了才看到紅綠燈」。嗣又改稱：「
    離很遠就看到，大約一百公尺，看到我們這邊是綠燈」。經
    原審詢問其行向在到達交岔路口前，不是有彎道，何以在一
    百公尺前即可看到燈號時答稱：「車子不是我開的，只知當
    時是綠燈就開過去」等語（見原審卷第三三頁反面、三四頁
    ）。證人王寬平的證詞中關於與被告喝酒的時間前後不一，
    及看到燈號時間：先說是到了才看到，後來又改口是交岔路
    口前一百公尺就看到是綠燈，亦自相矛盾，且與被告所供五
    十公尺前看到自己行向是綠燈等情不符，故證人王寬平之證
    詞及被告之供述，瑕疵甚多，尚難採信。又經台灣省嘉雲區
    車輛行車事故鑑定委員會鑑定結果，亦認為：「該肇事路口
    設有行車管制號誌，本案純屬號誌問題，因雙方各執一詞，
    本會未便鑑定」等語，有該會九十四年八月十八日嘉雲鑑字
    第094580408號函在卷可佐，因此，仍不能為有利被告之認
    定。
四、核被告所為，係犯刑法第二百八十四條第一項前段之過失傷
    害罪。查被告係酒醉駕車，因而致人受傷，自應依道路交通
    管理處罰條例第八十六條第一項之規定，加重其刑，又被告
    於肇事後，在偵查機關尚未知悉犯人前，在肇事現場主動向
    到場處理之警員承認為肇事人，並接受裁判，業經證人即處
    理現場警員張麟壽於原審結證屬實（見原審卷第三一頁反面
    ），並有西螺分局道路交通事故肇事人自首情形紀錄表一份
    附於警卷（見警卷第二０頁）可稽，合於自首要件，應依刑
    法第六十二條前段減輕其刑。並依法先加後減之。
五、原審以被告罪證明確，因予論罪科刑，固非無見。但原判決
    漏未審酌被告係酒醉駕車，因而致人受傷，致未依道路交通
    管理處罰條例第八十六條第一項之規定，加重其刑，顯有未
    當。是被告上訴以原審量刑過重，而指摘原判決不當，固無
    理由，惟原判決既有上開可議之處，即屬無可維持，應由本
    院予以撤銷改判。按由被告上訴或為被告之利益而上訴者，
    第二審法院不得諭知較重於原審判決之刑。但因原審判決適
    用法條不當而撤銷者，不在此限，刑事訴訟法第三百七十條
    定有明文。本件既係因原審判決適用法條不當而撤銷，本院
    自得諭知較重於原審判決之刑。茲審酌被告因一時疏忽而肇
    致本件車禍，其就本件車禍之過失程度、造成被害人乙○○
    之傷害，被告犯後雖坦承部分犯行，亦表示願意與被害人和
    解，然迄至本院審理時，均未與被害人和解，賠償損害等一
    切情狀，量處如主文第二項所示之刑，並諭知易科罰金之折
    算標準。
據上論結，應依刑事訴訟法第三百六十九條第一項前段、第三百
六十四條、第二百九十九條第一項前段、第三百七十條、道路交
通管理處罰條例第八十六條第一項、刑法第二百八十四條第一項
前段、第六十二條前段、第四十一條第一項前段，罰金罰鍰提高
標準條例第一條前段、第二條，判決如主文。
本案經檢察官王碧霞到庭執行職務。
中　　華　　民　　國　　94　　年　　10 　　月　6　　　日
                  刑事第四庭    審判長法　官  吳志誠
                                      法　官  陳珍如
                                      法　官  林勝木
以上正本證明與原本無異。
不得上訴。
　　　　　　　　　　　　　　　　　　　書記官  吳秋賢
中　　華　　民　　國　　94　　年　　10　　月　　7 　　日
附錄：本判決論罪科刑法條
刑法第二百八十四條：
因過失傷害人者，處六月以下有期徒刑、拘役或五百元以下罰金
，致重傷者，處一年以下有期徒刑、拘役或五百元以下罰金。
從事業務之人，因業務上之過失傷害人者，處一年以下有期徒刑
、拘役或一千元以下罰金，致重傷者，處三年以下有期徒刑、拘
役或二千元以下罰金。
